【裁判字號】    99,交聲,1051
【裁判日期】    991231
【裁判案由】    違反道路交通管理處罰條例聲明異議
【裁判全文】
臺灣臺北地方法院交通事件裁定        99年度交聲字第1051號
原處分機關  臺北市交通事件裁決所
異  議  人
即受處分人  王強興
上列受處分人因違反道路交通管理處罰條例案件，對於臺北市交
通事件裁決所中華民國九十九年六月七日所為之處分（北市裁罰
字第裁二二—Ｃ00000000號）聲明異議，本院裁定如下
：
    主  文
異議駁回。
    理  由
一、按汽車駕駛人，爭道行駛有不按遵行之方向行駛者，處新臺
    幣（下同）六百元以上一千八百元以下罰鍰；汽車駕駛人，
    違反同條例第四十五條之情形，除依原條款處罰鍰外，各記
    違規點數一點，道路交通管理處罰條例第四十五條第一款、
    第六十三條第一項第一款分別定有明文。次按道路交通管理
    處罰條例所用名詞「車輛」，係指在道路上以原動機行駛之
    汽車（包含機器腳踏車）或以人力、獸力行駛之車輛，而道
    路交通安全規則所用名詞「汽車」，係指在道路上不依軌道
    或電力架線而以原動機行駛之車輛（包含機器腳踏車），道
    路交通管理處罰條例第三條第八款、道路交通安全規則第二
    條第一項第一款亦有明定。此外，汽車駕駛人不按遵行之方
    向行駛者，依違反道路交通管理事件統一裁罰基準及處理細
    則第四十四條第一項及違反道路交通管理事件統一裁罰基準
    表之規定，尚須依行為人有無在應到案日期前到案之因素決
    定應對行為人所處罰鍰之數額。是行為人如駕駛車輛不按遵
    行之方向行駛而為警舉發，於期限內繳納罰緩或到案聽後裁
    決，並經主管機關調查後仍認定其有違規停車之行為者，依
    違反道路交通管理事件統一裁罰基準及處理細則第四十四條
    第一項及違反道路交通管理事件統一裁罰基準表之規定，應
    對該行為人處以九百元之罰鍰，並記違規點數一點。
二、本件異議人即受處分人王強興於民國九十九年四月二十六日
    下午六時五十五分許，騎乘車牌號碼Ｋ三Ｌ—○二五號重型
    機車，沿臺北縣中和市○○路往建一路方向行駛，行經建二
    路與錦和路口之設有禁止進入標誌及遵行方向標線之處所時
    ，未依照遵行方向右轉駛入錦和路而逆向行駛，經在該處執
    行勤務之臺北縣政府警察局中和第二分局員山派出所警員廖
    勝祥發現而攔停，並以受處分人有違反道路交通管理處罰條
    例第四十五條第一款規定之行為，當場掣單舉發。嗣受處分
    人於應到案日期即九十九年五月十一日前向原處分機關提出
    申訴，經原處分機關函請舉發單位調查結果，仍認受處分人
    確有前揭違規行為，原處分機關乃於九十九年六月七日以受
    處分人有不按遵行方向行駛之違規事實，依道路交通管理處
    罰條例第四十五條第一款、第六十三條第一項第一款之規定
    ，裁處受處分人九百元之罰鍰，並記違規點數一點。
三、據受處分人固不否認於前述時間、地點，騎乘前述機車，行
    經前揭路段等事實，惟矢口否認有何違反道路交通管理處罰
    條例規定之行為，辯稱：該路口雖有禁止進入標誌，惟遭設
    於同處之標示有「東▲建二路」字樣之長方形路標所遮蔽，
    形成視線死角，強要其遵守被遮蔽而不明顯之標誌實屬困難
    ；且經其陳情相關單位及原處分機關後，原處分機關亦認為
    該路標被遮蔽確實有視線死角，舉發本件之中和第二分局未
    通知主管機關予以改正，顯有怠忽迴護之嫌。又該處雖另設
    有遵行方向之箭頭標示，但該標線係繪於距離路口約五公尺
    處，伊當時行經該處時，有二部自小客車於錦和路內停等會
    讓，當時該處標線並非如原處分機關所稱之清晰可見。因此
    該處公共設施之設置有欠缺，伊可依據國家賠償法第二條及
    第三條分別向中和第二分局及中和市公所養工課求償九百元
    及三千六百元云云。
四、經查：
（一）本件受處分人於前揭時間、地點，車牌號碼Ｋ三Ｌ—○二
      五號重型機車，沿新北市○○區○○路往建一路方向行駛
      ，行經新北市○○區○○路與錦和路口時，逕行右轉駛入
      錦和路而逆向行駛等事實，為受處分人所不爭執，並有臺
      北縣政府警察局九十九年五月十九日北縣警中二申字第○
      九九○○一七○四七號函及其檢附受理違反交通管理事件
      被通知人申訴理由查詢表、前開交通違規地點現場照片等
      件在卷足憑，堪以認定。
（二）受處分人雖以前開情詞置辯。惟觀之卷附前開交通違規地
      點現場照片所示，上開臺北縣中和市○○路與建二路交岔
      路口前有設置禁止進入標誌，且路面亦有遵行方向指示之
      箭頭表示錦和路為單行道，故依受處分人之行向而言，應
      禁止右轉，可堪認定。又查，前開禁止進入標誌之設置地
      點旁，有設置顯示建二路之路標，惟由受處分人當時行向
      觀之，該路標將遮蔽前開禁止進入標誌，受處分人當無法
      於行近至該路口之前，即時辨識該路口係為禁止右轉。惟
      當受處分人接近並將進入交岔路口欲右轉時，自可在該處
      注意到原為「東▲建二路」字樣之長方形路標所遮蔽之禁
      止進入標誌。再者，由系爭巷口右轉錦和路後五公尺處之
      路面上有與受處分人斯時行向相違之遵行方向指示箭頭，
      受處分人係於該巷口右轉後二十公尺處為員警告發逆向行
      駛等情，為受處分人於書狀中所自承，縱使受處分人因稍
      有不慎而誤轉入該巷口，惟受處分人於行進間既可發現與
      其斯時行向相違之路面遵行方向指示箭頭，受處分人應當
      隨即導正其行向，然受處分人不僅未導正其行向，甚而直
      行之，此由受處分人自承其係於該巷口右轉後二十公尺處
      為本件舉發員警攔停舉發可明，足認受處分人於前開時間
      、地點，行經交岔路口欲轉彎時，並未注意路口之相關交
      通標誌或標線。參以標誌設置位置是否不當、光線是否充
      足，乃屬行政機關之行政裁量範圍，並非本院於調查本件
      原處分是否違法時所應審酌者，故受處分人於上揭時間、
      地點，有不按遵行方向行駛之行為，應堪認定。
（三）另按道路交通案件處理辦法第二條第一款之規定，所謂交
      通聲明異議案件係指違反道路交通管理處罰條例經公路主
      管機關或警察機關或其聯合設置之裁決機關處罰後，聲明
      異議之案件。而法院受理交通裁罰案件之聲明異議，係審
      查交通裁決機關對於交通違規案件所為行政裁罰處分之合
      法與妥適性，已如前所述，則受處分人主張其受本件交通
      裁罰行政處分而受有損害，為此請求賠償乙節，已脫逸本
      院審理交通裁罰聲明異議案件之法定權限範疇，受處分人
      若自認受有損害，應另循國家賠償請求之途徑尋求救濟，
      不得附於本件交通裁罰聲明異議程序併予提出，受處分人
      此部分所為請求，亦無從准許，附此敘明。
（四）綜上所述，本件事證明確，受處分人騎乘機車不按遵行之
      方向行駛之違規行為，堪予認定。
五、綜上所述，受處分人確有騎乘機車不按遵行之方向行駛之行
    為，自屬違反道路交通管理處罰條例第四十五條第一款之規
    定，而受處分人於舉發通知單上所載應到案日期前向原處分
    機關提出申訴，原處分機關乃依道路交通管理處罰條例第四
    十五條第一款、第六十三條第一項第一款（漏載第一項第一
    款）、違反道路交通管理事件統一裁罰基準及處理細則第四
    十三條、第四十四條及基準表之規定，裁處受處分人九百元
    罰鍰，並記違規點數一點，經核並無違誤，本件異議為無理
    由，自應予以駁回。
據上論斷，應依道路交通案件處理辦法第十九條，裁定如主文。
中    華    民    國    99    年    12    月    31    日
                  臺灣臺北地方法院交通法庭
                      法      官  雷淑雯
以上正本證明與原本無異。
如不服本裁定，應於裁定送達後五日內向本院提出抗告狀。
                      書  記  官  蕭君卉
中    華    民    國    99    年    12    月    31    日

司法院資訊處製作；財團法人民間司法改革基金會備份。
